臺灣桃園地方法院民事簡易判決
111年度壢簡字第966號
原      告  黃宗皓  

訴訟代理人  邱秀珠律師
被      告  庾觀銀  

上列當事人間請求拆屋還地事件，於民國111年10月26日言詞辯
論終結，本院判決如下：
    主  文
一、被告應將坐落桃園市○○區○○段000○000地號土地上，如附圖
    編號A、A1所示之地上建物拆除後，將上開建物占用之土地
    騰空返還原告。
二、訴訟費用由被告負擔。
三、本判決得假執行。
    事實及理由
一、原告主張
　　原告為桃園市○○區○○段000○000地號土地（下稱系爭土地）
    之所有權人，被告於此前即於系爭土地上興建附圖編號A、A
    1所示之地上建物（下稱系爭建物）而占用系爭土地，妨害
    原告所有權之行使。爰依民法第767條第1項、第179條之規
    定，提起本件訴訟等語。並聲明：被告應將坐落桃園市○○區
    ○○段000○000地號土地上，如附圖編號A、A1所示之地上建物
    拆除後，將上開建物占用之土地騰空返還原告。
二、被告答辯
　　其在系爭建物已居住3、40年了，前地主都沒有反對，原告
    現提起訴訟並無道理。又拆除占用部分後，系爭建物可能因
    此倒塌等語。並聲明：原告之訴駁回。
三、原告為系爭土地之所有權人，被告為系爭建物之所有權人，
    系爭建物占用系爭土地如附圖編號A、A1所示範圍等事實，
    有系爭土地登記謄本、桃園市大溪地政事務所民國111年6月
    29日溪測法字第028900號複丈成果圖在卷可參（見本院卷第
    6、7、25頁及附圖），且為兩造所不爭執，堪信為真實。
四、原告復主張被告應將系爭建物拆除，為被告所否認，並以前
    詞置辯，是本件爭點即為：（一）原告得否請求被告拆除系
    爭建物占用系爭土地部分？（二）本件有無民法第796條之1
    規定之適用？
（一）原告得否請求被告拆除系爭建物占用系爭土地部分？
　　⒈按民法第767條第1項規定：「所有人對於無權占有或侵奪
      其所有物者，得請求返還之。對於妨害其所有權者，得請
      求除去之。有妨害其所有權之虞者，得請求防止之。」民
      事訴訟法第277條本文規定：「當事人主張有利於己之事
      實者，就其事實有舉證之責任。」又按原告對於自己主張
      之事實已盡證明之責後，被告對其主張，如抗辯其不實並
      提出反對之主張者，則被告對其反對之主張，亦應負證明
      之責，此為舉證責任分擔之原則。又各當事人就其所主張
      有利於己之事實，均應負舉證之責，故一方已有適當之證
      明者，相對人欲否認其主張，即不得不更舉反證（最高法
      院99年台上字4835號判決意旨參照）。
　　⒉查原告為系爭土地所有人，且系爭建物占用系爭土地面積
      如附圖編號A、A1所示範圍，均如前述，是依上揭規定，
      原告請求被告拆除系爭建物占用系爭土地如附圖編號A、A
      1所示部分，應屬有據。被告雖抗辯其在系爭建物已居住3
      、40年了，前地主都沒有反對等語。依上開說明，被告應
      就此負舉證責任。然被告就此並未提出任何證據供本院審
      酌，自難認其抗辯可採。
（二）本件有無民法第796條之1規定之適用？
　　⒈按民法第796條之1規定：「土地所有人建築房屋逾越地界
      ，鄰地所有人請求移去或變更時，法院得斟酌公共利益及
      當事人利益，免為全部或一部之移去或變更。但土地所有
      人故意逾越地界者，不適用之。」
　　⒉被告固辯稱拆除拆除系爭建物占用系爭土地如附圖編號A、
      A1所示部分，將導致系爭建物倒塌等語。然系爭建物占用
      系爭土地面積共僅5.74平方公尺，有附圖在卷可參，已難
      認拆除該部分範圍會導致系爭建物倒塌，被告就此復未並
      未提出任何證據供本院審酌，難認其抗辯可採。又系爭建
      物被告個人所有之未辦保存登記建物，亦無從認定有特別
      保留不予拆除之公共利益可言，是被告此部分抗辯，亦無
      理由。
五、綜上所述，原告依民法第767條之法律關係，請求被告將系
    爭建物占用系爭土地如附圖A、A1部分所示範為拆除後，將
    系爭土地騰空遷讓返還原告，為有理由，應予准許。
六、本件原告勝訴部分，係屬依民事訴訟法第427條規定適用簡
    易訴訟程序所為被告敗訴判決之案件，爰依同法第389條第1
    項第3款之規定，依職權宣告假執行。又法院應依職權宣告
    假執行者，本無庸原告為聲請，若原告仍聲請願供擔保宣告
    假執行者，該聲請僅在促使法院職權發動，法院仍係本於職
    權而宣告，自無庸對該聲請為准駁之裁判。
七、本案事證已臻明確，兩造其餘主張陳述及所提之證據，經審
    酌均與本院前揭判斷無影響，毋庸一一論述，附此敘明。
八、訴訟費用負擔之依據：民事訴訟法第78條。
中　　華　　民　　國　　111 　年　　11　　月　　18　　日
                  中壢簡易庭　法　官　周仕弘
以上為正本係照原本作成。
如不服本判決，應於送達後20日內，向本院提出上訴狀並表明上
訴理由，如於本判決宣示後送達前提起上訴者，應於判決送達後
20日內補提上訴理由書（須附繕本）。
中　　華　　民　　國　　111 　年　　11　　月　　18　　日
                              書記官  巫嘉芸